【裁判字號】    95,重訴,62
【裁判日期】    950703
【裁判案由】    損害賠償
【裁判全文】
臺灣桃園地方法院民事判決              95年度重訴字第62號
原        告  丁○○
兼訴訟代理人  丙○○
原        告  乙○○
被        告  甲○○
                        （現於台灣台北監獄執行中）
              戊○○
上列當事人間請求損害賠償事件，於民國95年6 月19日辯論終結
，本院判決如下：
    主      文
被告應連帶給付原告丁○○壹佰柒拾陸萬陸仟零肆拾元、原告乙○○貳佰貳拾陸萬壹仟貳佰參拾柒元、原告丙○○壹佰伍拾萬元
，及均自民國九十五年六月六日起至清償日止，各按週年利率百
分之五計算之利息。
原告其餘之訴均駁回。
訴訟費用由被告連帶負擔百分之二十七，由原告丁○○負擔百分
之四十一、原告乙○○負擔百分之十四、餘由原告丙○○負擔。
本判決原告丁○○勝訴部分，於原告丁○○以新台幣伍拾捌萬玖
仟元供擔保後，得假執行。
本判決原告乙○○勝訴部分，於原告乙○○以新台幣柒拾伍萬肆
仟元供擔保後，得假執行。
本判決原告丙○○勝訴部分，於原告丙○○以新台幣伍拾萬元供
擔保後，得假執行。
原告其餘假執行之聲請均駁回。
    事實及理由
壹、按訴狀送達後，原告不得將原訴變更或追加他訴。但請求之
    基礎事實同一者或擴張或減縮應受判決事項之聲明者，不在
    此限。民事訴訟法第255 條第1 項第2 款、第3 款定有明文
    。經查原告係於本院審理被告所涉殺人等案件之刑事訴訟程
    序附帶提起本件民事訴訟，請求被告連帶給付原告丁○○新
    台幣（下同）10,000,000元、原告乙○○、原告丙○○各5,
    000,000 元，及均自民國94年3 月24日起至清償日止，按週
    年利率5 ％計算之利息；嗣本件經本院刑事庭裁定移送至民
    事庭後，原告於95年5 月10日減縮請求被告給付如其訴之聲
    明所示，經核原告前開減縮部分之訴訟標的及其請求之基礎
    事實均屬相同，並不涉及訴之變更及追加，核與前開規定相
    符，自應准許。
貳、本件被告戊○○經合法通知，未於言詞辯論期日到場，核無
    民事訴訟法第386 條所列各款情形，爰依原告之聲請，由其
    一造辯論而為判決。
參、原告主張被告因不滿被害人鄭繼成脫離綽號「阿寶」所屬之
    幫派，於94年3 月23日凌晨，基於共同持有未經許可具殺傷
    力之制式手槍彈及持該等槍彈殺害鄭繼成之犯意聯絡，及由
    被告甲○○駕車、被告戊○○持槍掃射之行為分擔，在桃園
    縣中壢市○○路320 號前，對鄭繼成之座車連續掃射30餘槍
    ，致該座車失速而衝撞至忠孝路347 號民宅前，鄭繼成身中
    3 槍，分別位在左額頭、下頷及胸部，嗣因胸部之槍傷致心
    臟外傷心包填塞積血而當場死亡，案經本院94年度重訴字第
    42號刑事判決（下稱系爭刑事判決）判處被告甲○○有期徒
    刑14年確定在案，被告戊○○則因在逃通緝中。而原告丁○○係鄭繼成之父，被告應賠償原告丁○○支出鄭繼成之醫療
    費用2,446 元、殯葬費用263,594 元。又原告丁○○於鄭繼
    成死亡時年55歲，尚有餘命18年，依行政院主計處公布之93
    年桃園縣家庭收支調查報告每人每年平均支出約246,940 元
    計算，再依霍夫曼計算法扣除中間利息，並扣除另3 名子女
    應負擔部分，被告應連帶賠償原告丁○○扶養費778,061 元
    。又原告乙○○係鄭繼成之母，於鄭繼成死亡時年48歲，尚
    有餘命31年，依93年桃園縣每人每年平均支出計算，再依霍
    夫曼計算法扣除中間利息，並扣除另3 名子女應負擔部分，
    則被告應連帶賠償原告乙○○扶養費1,137,249 元。再者原
    告丙○○係鄭繼成之妻，於鄭繼成死亡時年24歲，尚有餘命
    55年，而鄭繼成死亡時亦24歲，依93年台灣地區簡易生命表
    所示男性平均餘命為73歲，鄭繼成原可扶養原告丙○○49年
    ，又原告丙○○並無收入，不能維持生活且無謀生能力，自
    得請求扶養費，則依93年桃園縣每人每年平均支出計算，再
    依霍夫曼計算法扣除中間利息後，被告應連帶賠償原告丙○○扶養費6,029,343 元，原告丙○○僅請求3,000,000 元。
    又鄭繼成原欲脫離幫派痛改前非，詎遭被告殺害，致原告丁○○精神上倍感痛苦，而丁○○為高中畢業，已退休每月領
    取終身俸29,000元，另請求被告連帶賠償精神慰撫金8,955,
    899 元。原告乙○○為初中畢業，在華寶電腦股份有限公司
    （下稱華寶公司）工作，月薪約22,000元，於痛失愛子後，
    日日以淚洗面，請求被告連帶賠償精神慰撫金3,862,751 元
    。原告丙○○為高職畢業，年紀輕輕即守寡，身心所受痛苦
    極鉅，請求被告連帶賠償精神慰撫金2,000,000 元。為此依
    民法第185 條、第192 條第1 項、第2 項、第194 條規定提
    起本件訴訟等語，並聲明：
一、被告應連帶給付原告丁○○新台幣10,000,000元、原告乙○○、原告丙○○各5,000,000 元，及均自刑事附帶民事補充
    理由狀繕本送達被告之翌日起至清償日止，按週年利率5 ％
    計算之利息。
二、請准原告供擔保宣告假執行。
肆、被告甲○○則以鄭繼成係被告戊○○開槍殺害，伊只是開車
    搭載被告戊○○前去找鄭繼成。又被告甲○○為國小畢業，
    離婚，育有一子，入獄前靠打零工維生，月入約30,000元，
    名下之汽車已於94年間賣掉，另擁有一間房屋，但有貸款10
    0 多萬元，原告請求之扶養費及慰撫金均屬過高等語資為抗
    辯，並聲明：駁回原告之訴。
肆、兩造不爭執之事實：
一、被告甲○○（綽號阿康）、戊○○（綽號阿水）及訴外人董
    成志（綽號小成）、鄭繼成、蘇良傑等人，均係中壢地區某
    幫派綽號「阿寶」男子身邊之小弟，嗣「阿寶」因案入監服
    刑，董成志、鄭繼成、蘇良傑3 人即脫離該幫派，引起忠於
    「阿寶」之被告心生不滿。被告甲○○應被告戊○○之邀約
    ，於94年3 月23日凌晨零時許前往桃園縣中壢市○○路「奪
    標KTV 」510 包廂，與被告戊○○及在場之姓名年籍不詳綽
    號「阿強」、「老鞭」等人飲酒唱歌。鄭繼成、董成志、蘇
    良傑及另2 名姓名年籍不詳之人於翌日凌晨2 時17分許亦至
    該KTV 之208 包廂飲酒唱歌，雙方嗣後均知悉對方均在同一
    KTV 內飲酒之事，被告於席間即表示要去修理蘇良傑等人。
    被告戊○○於同日凌晨約3 時30分許前往櫃檯結帳後，即告
    知被告甲○○一同離開，董成志、鄭繼成、蘇良傑等人稍後
    亦至該KTV 大廳吼叫要服務生告知被告戊○○所在之包廂號
    碼，董成志並手持疑似槍枝之物品在大廳來回踱步，迨渠等
    問明戊○○之包廂號碼，董成志即將手持之疑似槍枝放入包
    包內，與其他人前往510 包廂，此情適為正在大廳角落與他
    人聊天之被告甲○○所見聞。然蘇良傑等人前去510 包廂時
    ，因被告均已不在510 包廂而作罷，並共乘蘇良傑所有車牌
    號碼1395－FP號黑色凱迪拉克休旅車離去。而被告正欲離開
    該KTV ，為反制蘇良傑等3 人前開之舉動，遂萌取渠等3 人
    性命之意，基於共同未經許可持有具殺傷力之制式手槍彈及
    持該等槍彈殺人之犯意聯絡，由被告戊○○將其先前即已經
    未經許可持有之均具殺傷力槍彈置於手提袋內，搭坐由被告
    甲○○所駕駛車牌號碼8908－DZ號自小客車，並坐於副駕駛
    座，自該KTV 門口即一路自後尾隨甫由鄭繼成駕駛搭載董成
    志、蘇良傑之前開黑色休旅車。嗣至同日凌晨4 時30分許，
    董成志等人座車暫時停靠在距甲○○車輛前方不遠處之桃園
    縣中壢市○○路320 號前，被告戊○○認機不可失，遂轉身
    自其置於後座之手提袋內取出口徑5.56mm制式全自動步槍，
    被告甲○○亦配合被告戊○○而放慢行車速度後，被告戊○○即手持前揭全自動步槍將上半身伸出車窗外，待被告甲○○配合將車駛至距董成志等人座車左後方約相隔1 個車身距
    離時，由被告戊○○在車內持前開步槍朝董成志等人座車之
    左側自車尾至車頭接續掃射約30餘槍後，被告甲○○隨即加
    速離開現場，離去前戊○○復再持口徑9mm 制式半自動手槍
    伸出窗外朝已在後方之董成志等人座車擊發2 槍，董成志等
    人座車因失速而衝撞至忠孝路347 號民宅前。鄭繼成身中3
    槍，分別位在左額頭、下頷及胸部，嗣因胸部之槍傷，致心
    臟外傷心包填塞積血當場死亡。被告甲○○上開犯行，業經
    系爭刑事判決判處有期徒刑14年確定在案，被告戊○○則因
    在逃而遭本院通緝中。
二、原告丁○○為鄭繼成支出醫療費用2,446 元、殯葬費用263,
    594 元。
伍、按因故意或過失，不法侵害他人之權利者，負損害賠償責任
    。數人共同不法侵害他人之權利者，連帶負損害賠償責任。
    民法第184 條第1 項前段、第185 條第1 項前段分別定有明
    文。經查被告基於共同殺人之犯意聯絡，且分擔殺人行為之
    實施，由被告甲○○駕車、被告戊○○持槍掃射，故意殺害
    鄭繼成，致鄭繼成死亡，自係故意共同不法侵害鄭繼成之生
    命權，而應對鄭繼成死亡之結果，負共同侵權行為責任。是
    原告主張被告應對其共同不法殺害鄭繼成之行為，負連帶損
    害賠償責任，要屬有據。
陸、又按不法侵害他人致死者，對於支出醫療及增加生活上需要
    之費用或殯葬費之人，亦應負損害賠償責任。被害人對於第
    三人負有法定扶養義務者，加害人對於該第三人亦應負損害
    賠償責任，民法第192 條第1 項、第2 項分別定有明文。原
    告又主張其分別為鄭繼成之父、母及配偶，被告應連帶賠償
    原告丁○○支出鄭繼成之醫療費用2,446 元、殯葬費用263,
    594 元，及扶養費損害778,061 元。另連帶賠償原告乙○○
    之扶養費損害1,137,249 元；原告丙○○之扶養費損害3,00
    0,000 元等情，被告甲○○則辯稱：原告請求之扶養費均屬
    過高等語。經查：
一、被告就鄭繼成死亡之結果既應負連帶侵權行為責任，其對於
    原告丁○○因鄭繼成受傷醫療及死亡喪葬而支出金錢之財產
    權損害，自應負連帶賠償責任。而原告丁○○為鄭繼成支出
    醫療費用2,446 元、殯葬費用263,594 元，既為被告甲○○
    所不爭執，且有原告提出之台灣桃園地方法院檢察署犯罪被
    害人補償審議委員會94年度補審字第22號決定書存卷可參，
    則原告丁○○請求被告連帶賠償醫療費用2,446 元、殯葬費
    用263,594 元，自屬有據。
二、又查原告丁○○、乙○○、丙○○分別為鄭繼成之父、母及
    配偶，業據原告提出戶籍謄本1 件為證，且為被告甲○○所
    不爭執，則原告主張被告應連帶賠償其依法得受鄭繼成扶養
    之費用損害，亦均有據。再者行政院主計處公布之93年度台
    灣地區家庭收支調查報告桃園縣每人每年平均支出246,940
    元，為本院職權上所已知，此項平均支出數額既係政府統計
    之客觀標準，自有其公信力，原告以之為計算其扶養費之基
    準，要屬適當。惟按夫妻互負扶養之義務，其負扶養義務之
    順序與直系血親卑親屬同，其受扶養權利之順序與直系血親
    尊親屬同。受扶養權利者，以不能維持生活而無謀生能力者
    為限。前項無謀生能力之限制，於直系血親尊親屬，不適用
    之。民法第1116條之1 、第1117條分別定有明文。則直系血
    親尊親屬及配偶間受扶養之權利，雖不以無謀生能力為必要
    ，但仍須以不能維持生活為限。亦有最高法院79年度台上字
    第2629號判例足參。又能否維持生活，應就其收入多寡以及
    現有資產綜合判斷是否足敷一般生活支出等一切情事審認之
    ，主張有受扶養權利之人，並應負舉證責任。經查原告丁○○名下擁有坐落於桃園縣八德市現值164,600 元之房屋1 筆
    及現值共714,336 元之土地3 筆，每年領取終身俸397,455
    元，94年度利息收入125,577 元，有原告提出之財政部台灣
    省北區國稅局財產歸屬資料清單、各類所得扣繳暨免扣繳憑
    單、94年度綜合所得稅結算電子申報書各1 件、國軍退除役
    官兵俸金發放通知單2 件在卷可稽，足見原告丁○○每年收
    入顯逾桃園縣每人每年平均支出之246,940 元，難認其有不
    能維持生活之情形，依上開民法規定，原告丁○○自無受鄭
    繼成扶養之權利。是原告丁○○請求被告連帶賠償其扶養費
    之損害778,061 元云云，即屬無據。又原告原告丙○○名下
    有現值6,475,676 元之土地35筆，亦有原告提出之財政部台
    灣省北區國稅局財產歸屬資料清單1 件附卷可稽，足認原告
    丙○○顯亦無不能維持生活之情事，自同無受鄭繼成扶養之
    權利，則其請求被告連帶賠償其扶養費損害3,000,000 元，
    同屬無稽。再查原告乙○○現於華寶公司上班，94年度薪資
    所得為334,317 元，有其提出之94年度綜合所得稅結算電子
    申報書1 件在卷可稽，且為被告所不爭執，而原告乙○○就
    其有工作期間內不能維持生活乙節，復未舉證以實其說，是
    認原告乙○○至其法定強制退休年齡60歲屆至前，尚非不能
    維持生活。又查原告乙○○為46年5 月24日生，有其戶籍謄
    本1 件存卷可憑，自其滿60歲退休時，依本院已知之內政部
    統計處審定之93年台灣地區簡易生命表所載，其餘命為22.6
    5 年，原告乙○○主張以31年計算其請求扶養費之期間，自
    無可採。再者原告丁○○、乙○○為夫妻，應互負扶養養義
    務，又其二人連同被害人鄭繼成在內計有4 名子女，業經原
    告表明在卷，且為被告所不爭執，則鄭繼成應負擔對原告乙○○之扶養義務為5 分之1 。是依原告乙○○得受鄭繼成扶
    養之年數，按桃園縣每人每年平均支出246,940 元計算，以
    年別5 ％複式霍夫曼計算法扣除第一年以外之中間利息，原
    告乙○○可請求被告連帶賠償之扶養費損害為761,237 元｛
    計算式為：[246 940*15.00000 000 （此為應受扶養22年之
    霍夫曼係數）+246 940*0.65*（15.00000000-00.00000000
    ）] 除以5 （受扶養人數）=761,237（小數點以下四捨五入
    ）｝，原告乙○○逾前開範圍之扶養費請求，則屬無據。
柒、次按不法侵害他人致死者，被害人之父母、子女及配偶，雖
    非財產上之損害，亦得請求賠償相當之金額。民法第194 條
    亦有明文。經查原告丁○○、乙○○及丙○○既分別為鄭繼
    成之父、母及配偶，則其不能再與鄭繼成共享親情及天倫之
    樂，精神上自均感痛苦，是原告請求被告連帶賠償其精神上
    之慰撫金，亦均有據。再查原告丁○○為高中畢業，名下有
    坐落於桃園縣八德市現值164,600 元之房屋1 筆及現值共71
    4,336 元之土地3 筆，每年領取終身俸397,455 元，94年度
    利息收入125,577 元，原告乙○○為初中畢業，現於華寶公
    司上班，月入約22,000元，名下無財產，原告丙○○為高職
    畢業，現無工作，名下有現值6,475,676 元之土地35筆，有
    原告提出之提出之畢業證明書、各類所得扣繳暨免扣繳憑單
    、94年度綜合所得稅結算電子申報書各1 件、財產歸屬資料
    清單、國軍退除役官兵俸金發放通知單2 件在卷可稽，且為
    被告甲○○所不爭執；而被告甲○○為國小畢業，已離婚並
    育有一子，入獄前靠打零工維生，月入約30,000元，名下房
    屋、土地各1 筆，汽車1 輛；被告戊○○則毫無財產，有本
    院依職權向桃園縣政府稅捐稽徵處中壢分處調閱之財產總歸
    戶財產查詢清單2 件在卷可按，雖被告甲○○辯稱伊所有之
    汽車已經賣掉，且上開房屋另有貸款100 多萬元云云，惟未
    舉證以實其說，自無可採。是本院審酌被告故意殺害鄭繼成
    之動機、手段、兩造之身分、地位、經濟能力、原告所受之
    精神上痛苦等一切情狀，認原告請求被告賠償之慰撫金應各
    以1,500,000 元為適當，原告逾前開範圍之請求，即無理由
    ，應予駁回。
捌、綜上所述，原告丁○○得請求被告連帶賠償醫療費用2,446
    元、殯葬費263,594 元及慰撫金1,500,000 元，共1,766,04
    0 元；原告乙○○得請求被告連帶賠償之金額扶養費761,23
    7 元及慰撫金1,500,000 元，共2,261,237 元；原告丙○○
    得請求被告連帶賠償慰撫金1,500,000 元。從而原告依據民
    法民法第185 條、第192 條第1 項、第2 項、第194 條規定
    ，請求被告連帶給付原告丁○○1,766,040 元、原告乙○○
    2,261,237 元、原告丙○○1,500,000 元，及均自刑事附帶
    民事補充理由狀繕本送達被告之翌日即95年6 月6 日起至清
    償日止，各按週年利率5 ％計算之法定遲延利息，均有理由
    ，應予准許，其逾上開範圍之請求，為無理由，應予駁回。
玖、原告陳明願供擔保聲請宣告假執行，經核原告勝訴部分，均
    合於法律規定，爰分別酌定相當之擔保金額併准許之；至原
    告其餘假執行之聲請，則均因訴之駁回而失所依附，應併予
    駁回之。。
拾、本件事證已臻明確，兩造其餘攻擊防禦方法及所提出之證據
    ，核與判決結果無影響，或非兩造協議之爭點，爰不一一論
    述，附此敘明。
據上論結，本件原告之訴，為一部有理由，一部無理由，依民事
訴訟法第385 條第1 項前段、第79條、第390 條第2 項，判決如
主文。
中    華    民    國    95    年    7     月     3    日
                  民事第三庭    法  官  林雯娟
以上正本係照原本作成
如對本判決上訴，須於判決送達後20日內向本院提出上訴狀
中    華    民    國    95    年    7     月     3    日
                                書記官  劉彩華


司法院資訊處製作；財團法人民間司法改革基金會備份。
